臺灣基隆地方法院民事裁定　　　　　　100年度重家訴字第1號
原　　　告　鄭美鶴
訴訟代理人　蘇學智
被　　　告　鄭克明
被　　　告　鄭煥章
上二人共同
訴訟代理人　陳培仁律師
上列當事人間請求損害賠償事件，經本院刑事庭移送前來，本院
裁定如左：
    主  文
原告之訴駁回。
訴訟費用由原告負擔。
    理  由
一、按因犯罪而受損害之人，以對於刑事被告及依民法負賠償責
    任之人請求回復其損害者為限，始得於刑事訴訟程序附帶提
    起民事訴訟，此為刑事訴訟法第487條第1項所明定，且其附
    帶提起之民事訴訟，如不合於上開法條所定之要件者，縱於
    刑事庭依刑事訴訟法第504條第1項將附帶之民事訴訟移送於
    民事庭後，亦不得將關於民事訴訟之法規，溯及於附帶提起
    民事訴訟之時，而予適用，仍應認其起訴為不合法，此亦為
    最高法院41年度台抗字第58號裁定所持之見解。
二、本件原告因被告等犯刑法第214 條之使公務員登載不實罪案
    件於刑事訴訟程序附帶提起民事訴訟，請求判令被告等應給
    付原告新台幣（下同）一百萬元。經刑事庭依刑事訴訟法第
    504條第1項規定，將其附帶之民事訴訟，以裁定移送民事庭
    。
三、經查，第三人鄭高旺與被告鄭煥章係祖孫關係、與被告鄭克
    明係友人關係。緣鄭高旺為基隆市○○區○○路98巷22號建
    物暨坐落基隆市○○區○○段2小段143地號土地、基隆市○
    ○區○○路27號建物暨坐落基隆市○○區○○段2小段143、
    144 號地號土地（下稱系爭不動產）之所有權人，鄭高旺為
    杜絕親屬爭議順利將系爭不動產移轉登記予鄭煥章名下，乃
    思以「假買賣真贈與」之方式，計劃將系爭不動產以虛偽買
    賣之方式，先移轉登記為鄭克明所有，再移轉登記為鄭煥章
    所有，其計劃並取得鄭克明、鄭煥章之同意，是渠等3 人乃
    基於使公務員登載不實文書之概括犯意聯絡，明知渠等3 人
    間就系爭不動產之買賣為不實事項，竟於民國91年間某日，
    在不詳處所，由鄭高旺與鄭克明間、鄭克明與鄭煥章間分別
    簽立系爭不動產之所有權買賣移轉契約書（移轉日期分別虛
    偽記載為91年8月8日、95年3月30 日），並由鄭高旺委由不
    知情之代書趙予邡先於91年8月26 日，持前開鄭高旺與鄭克
    明間簽立之系爭不動產之買賣移轉契約書，至基隆市信義地
    政事務所，以買賣為原因，辦理系爭不動產之移轉登記手續
    ，致不知情之承辦人員於形式審查後，於91年8月27 日，以
    買賣為原因，將系爭不動產由鄭高旺出移轉登記至鄭克明名
    下之不實事項，登載在其職務上掌管之地籍資料等公文書上
    ；嗣鄭高旺再委由不知情之趙予邡，於95年4月12 日，持前
    開鄭克明與鄭煥章間簽立之系爭不動產之買賣移轉契約書，
    同至基隆市信義地政事務所，以買賣為原因，辦理系爭不動
    產之移轉登記手續，致不知情之承辦人員於形式審查後，於
    95年4月17 日，以買賣為原因，將系爭不動產由鄭克明移轉
    登記至鄭煥章名下之不實事項，登載在其職務上掌管之地籍
    資料等公文書上，均足生損害於地政事務所對於地籍資料管
    理之正確性，鄭高旺、鄭克明及鄭煥章即以上揭方式，連續
    使公務員於所掌公文書為不實之登載。嗣後原告察覺有異，
    ，經原告告發由本院刑事庭以99年度基簡字第1855號判決以
    被告鄭克明使公務員登載不實判處有期徒刑拘役50日，如易
    科罰金，以銀元300元即新台幣900元折算1 日，減為拘役25
    日，如易科罰金，以銀元300元即新臺幣900元折算壹日；被
    告鄭煥章使公務員登載不實判處有期徒刑拘役50日，如易科
    罰金，以銀元300元即新台幣900元折算1日，減為拘役25 日
    ，如易科罰金，以銀元300元即新臺幣900元折算壹日。被告
    等以虛偽買賣使地政機關為不實登載於公文書固係犯刑法第
    214 條之使公務員登載不實罪，而原告雖主張其對於第三人
    鄭高旺之財產有繼承期待，因此受有損害，惟第三人鄭高旺
    現仍生存，有個人戶籍資料查詢結果表在卷可稽，故繼承尚
    未開始，且第三人鄭高旺本即可自由處分名下財產，更何況
    刑法第214 條之罪所保護者為國家法益，是原告並未因被告
    等之犯罪行為而受有損害，原告據以提起附帶民事訴訟，顯
    與附帶民事訴訟之要件不符。
四、依民事訴訟法第249條第1項第6款、第95條、第78 條，裁定
    如主文。
中    華    民    國   100    年    4     月    15    日
                   家事法庭     法  官  何怡穎
以上正本係照原本作成。
如對本裁定抗告，應於本裁定送達後10日內向本院提出抗告狀，
並繳納抗告裁判費新臺幣1000元。
中    華    民    國   100    年    4     月    15    日
                                書記官  莊國南